【裁判字號】    90,訴,932
【裁判日期】    900517
【裁判案由】    搶奪
【裁判全文】
臺灣高雄地方法院刑事判決                            九十年度訴字第九三二號
    公  訴  人  臺灣高雄地方法院檢察署檢察官
    被      告  乙○○
右列被告因搶奪案件，經檢察官提起公訴（九十年度偵字第六九二三號），本院判決
如左：
    主  文
乙○○共同意圖為自己不法之所有，而搶奪他人之動產，累犯，處有期徒刑壹年陸月
。
    事  實
一、乙○○前因搶奪案件，經臺灣高雄少年法院判處有期徒刑十月，甫於民國八十九
    年十月十三日執行完畢。詎猶不知悔改，於九十年四月八日晚間十一時四分許，
    乙○○騎乘其不知情之友人戊○○所有之車號ＨＲ八—○二○號重型機車搭載甲○○，行經高雄市○鎮區○○路五五○號前時，適見騎乘機車之丁○○右後口袋
    露出皮夾一只，竟與甲○○（經檢察官另案偵查中）共同基於意圖為自己不法所
    有之犯意聯絡，由乙○○騎乘機車自右後方接近，趁丁○○不備之際，由坐於後
    座之甲○○出手搶奪丁○○置於右後口袋之皮夾一只（內有現金新台幣（下同）
    二千七百五十元及身分證、駕照、行照各一枚），得手後迅速騎乘機車往高雄市
    前鎮區○○路方向逃逸。乙○○、甲○○隨即將皮夾內之現金取出，而將丁○○
    之皮夾連同身分證件丟棄於高雄市苓雅區○○○路三○○巷二三號旁鐵蓋水溝孔
    內，並將搶奪所得之現金二千七百五十元朋分花用殆盡。嗣因乙○○、甲○○於
    丟棄丁○○之皮夾時遭路人記下車牌報警處理，經警循線於九十年四月九日凌晨
    四時五十分許，在高雄市○鎮區○○路二七一巷二號三樓查獲乙○○。
二、案經高雄市政府警察局前鎮分局報請臺灣高雄地方法院檢察署檢察官偵查起訴。
    理  由
一、訊據被告乙○○矢口否認有何搶奪之犯行，辯稱：當時伊是跟朋友在一起，並沒
    有去搶人家云云。
二、經查：
  (一)車號ＨＲ八—○二○號重型機車係證人戊○○所有，於九十年四月七日晚間十時
    許出借予被告使用，至九十年四月九日始經警方通知證人戊○○領回一情，已經
    證人戊○○於警訊中證述明確，且證人戊○○亦證稱僅有一把機車鑰匙（見本院
    九十年五月十日審判筆錄），被告並坦承車號ＨＲ八—○二○號重型機車之鑰匙
    確係放置於伊家中，輔以證人甲○○、丙○○均證稱於九十年四月八日晚間十一
    、二時許與被告一同出遊時，被告係騎乘紅色光陽重型機車（見本院九十年五月
    一日訊問筆錄、九十年五月十日審判筆錄），與證人戊○○所有車號ＨＲ八—○
    二○號重型機車之廠牌、顏色及機型相符，堪認於本件搶奪犯行發生之九十年四
    月八日晚間十一時許，車號ＨＲ八—○二○號重型機車確係於被告之持有使用中
    無疑，被告辯稱九十年四月八日晚間並未騎乘該車之詞，洵無足採。至證人戊○○雖於本院中改稱係於九十年四月八日晚間七、八時許，將車號ＨＲ八—○二○
    號重型機車出借予李進淵，再經李進淵將之停放於被告住家樓下，惟被告已供稱
    自九十年四月八日晚間六時許起，即陸續前往高雄市○○街、六合市○○○○路
    等處，至九十年四月九日凌晨始返家，其間被告既不在其位於高雄市○鎮區○○
    路二七一巷二號三樓之住家，李進淵如何能將車號ＨＲ八—○二○號重型機車停
    放於被告住家樓下，並將該車之鑰匙交予被告，足見證人戊○○於本院所述出借
    車輛之情節顯不可採，自應以其於警訊中之證詞為可信。
  (二)又被告係於九十年四月八日晚間十一時四分許，騎乘機車搭載證人甲○○，於高
    雄市○鎮區○○路五五○號前，搶奪證人丁○○之皮夾一只，隨即將皮夾及其內
    之身分證件丟棄於高雄市苓雅區○○○路三○○巷二三號旁鐵蓋水溝孔內，並將
    皮夾內之現金二千七百五十元朋分花用殆盡等情，業經被告於警訊時坦承不諱，
    且被告於偵查及本院第一次訊問時均供稱：伊是騎機車載甲○○回家，經過一部
    機車時，甲○○就出手去搶，伊並不知道甲○○要出手行搶，搶完之後甲○○就
    叫伊趕快跑，騎到和平路那邊時，甲○○叫伊停車，並下車去丟皮包，之後就騎
    到七賢路那邊等語（見偵查卷九十年四月九日訊問筆錄、本院九十年四月二十三
    日訊問筆錄），足見被告於偵查及本院第一次訊問時，亦均坦承其所搭載坐於後
    座之甲○○確有出手搶奪證人丁○○皮夾之行為；且本件係因證人郭信義發現有
    二名男子，將一只黑色皮夾丟棄於高雄市苓雅區○○○路三○○巷二三號鐵蓋水
    溝孔內，經證人郭信義記下車號報警處理，再經警方通知車主即證人戊○○至警
    局說明後，始循線查獲被告等情，復經證人郭信義於警訊中證述綦詳，是與被告
    於警、偵訊及本院第一次訊問時所述處理贓物之情節相符，足見被告於警、偵訊
    及本院第一次訊問時所述並非無據，是被告所搭載之人確有動手行搶證人丁○○
    之情，應堪認定。
  (三)又被告雖於本院改稱證人甲○○並未動手行搶云云，然於九十年四月八日晚間十
    一時四分許，係由被告騎乘車號ＨＲ八—○二○號重型機車搭載證人甲○○，而
    由坐於後座之證人甲○○動手行搶一節，已經被告於警、偵訊及本院第一次訊問
    時供述明確，衡情，以被告與證人甲○○為朋友關係，二人間又無嫌隙，被告自
    無故意誣陷證人甲○○之理，且倘證人甲○○並非動手行搶之人，被告若有意隱
    瞞真正行搶人之身分，大可提供僅有綽號之人，使偵查機關無從查證其真實性，
    其何需清楚指稱係證人甲○○動手行搶，由此益可見被告於警、偵訊及本院第一
    次調查程序中所稱係證人甲○○動手行搶之詞為可採。
  (四)再者，證人丁○○證稱：皮夾係放置於右後方口袋，行搶之人係騎乘機車自其右
    方繞過行搶等語（見本院九十年五月一日訊問筆錄），是以證人丁○○放置皮夾
    之位置為褲子右後方口袋，行搶之人並係利用機車經過證人丁○○身旁之機會下
    手行搶，參酌常人之手臂長度，堪認行搶之人所騎乘之機車與證人丁○○所騎乘
    之機車距離當甚為接近，一般人騎乘機車實少有如此接近他人機車之情形，顯見
    坐於後座之人若無駕駛機車者之配合，根本無從利用接近他人機車之機會以行搶
    ；況且，證人郭信義於警訊中已清楚證稱係二名共乘車號ＨＲ八—○二○號重型
    機車之青年，將證人丁○○之皮夾丟棄於水溝內，更可見被告與坐於後座之證人
    甲○○間具有犯意之聯絡甚明。此外，復有贓物認領保管收據附卷可稽。被告所
    辯，均無足採。事證明確，被告犯行應堪認定。
三、核被告乙○○所為，係犯刑法第三百二十五條第一項之搶奪罪。被告與甲○○就
    上揭犯行間，有犯意之聯絡及行為之分擔，皆為共同正犯。又被告前因搶奪案件
    ，經臺灣高雄少年法院判處有期徒刑十月，於八十九年十月十三日執行完畢，有
    臺灣高等法院被告全國前案紀錄表可參，其受有期徒刑之執行完畢，五年以內再
    犯有期徒刑以上之罪，為累犯，應依刑法第四十七條規定加重其刑。爰審酌被告
    甫因搶奪案件入獄服刑完畢，竟即再犯本件搶奪犯行，顯見其惡性重大，且當街
    行搶對社會治安之危害非小，並極易造成遭搶人之傷害，惟念其搶奪所得之價值
    非大等一切情狀，量處如主文所示之刑。
據上論斷，應依刑事訴訟法第二百九十九條第一項前段，刑法第二十八條、第三百二
十五條第一項、第四十七條，判決如主文。
中      華      民      國    九十      年      五      月     十七     日
                                  臺灣高雄地方法院刑事第七庭
                                      法  官     曾  淑  娟
右正本證明與原本無異。
如不服本判決，應於判決送達後十日內，向本院提出上訴狀。
                                      書記官     陳  恩  如
中      華      民      國    九十      年      五      月     十七     日
附錄本判決論罪之法條：
刑法第三百二十五條第一項：
意圖為自己或第三人不法之所有，而搶奪他人之動產者，處六月以上五年以下有期徒
刑。


司法院資訊處製作；財團法人民間司法改革基金會備份。
